【裁判字號】    97,訴,828
【裁判日期】    970919
【裁判案由】    槍砲彈藥刀械管制
【裁判全文】
臺灣板橋地方法院刑事判決               97年度訴字第828號
公  訴  人  臺灣板橋地方法院檢察署檢察官
被      告  戊○○
                    （現另案在臺灣臺北監獄臺北分監執行）
指定辯護人  陳志揚律師
上列被告因違反槍砲彈藥刀械管制條例案件，經檢察官提起公訴
（九十六年度偵字第一四七三二號），本院判決如下：
    主  文
戊○○未經許可，持有可發射子彈具有殺傷力之改造手槍，累犯
，處有期徒刑年拾月，併科罰金新臺幣伍萬元，罰金如易服勞
役以新臺幣壹仟元折算壹日。
扣案之仿貝瑞塔廠八四型半自動手槍製造之改造手槍壹支（含彈
匣壹個，槍枝管制編號0000000000號）沒收。
    事  實
一、戊○○前曾於民國九十一年間因施用第二級毒品案件，經本
    院以九十一年度板簡字第三九八號判處有期徒刑三月確定，
    於九十三年五月十九日易科罰金執行完畢；復於九十四年間
    因施用第二級毒品案件，經本院以九十四年度易緝字第五四
    號判處有期徒刑五月確定，又於同年間因同上案件，經本院
    以九十四年度簡字第四二一０號判處有期徒刑六月確定，上
    開二罪經本院裁定定應執行刑為有期徒刑九月確定，於九十
    五年一月二十三日易科罰金執行完畢。詎猶不知悔改，明知
    可發射子彈具有殺傷力之改造槍枝及子彈，屬於槍砲彈藥刀
    械管制條例第四條第一項第一款、第二款管制之槍砲及彈藥
    ，非經主管機關許可，不得持有之，竟於不詳時間、地點，
    未經許可，以不詳方法取得可發射子彈具有殺傷力之仿貝瑞
    塔（即BERETTA） 廠八四型半自動手槍製造之換裝土造金屬
    槍管之改造手槍一支（含彈匣一個，槍枝管制編號00000000
    00號）及具殺傷力之改造子彈六顆、土造子彈八顆、制式子
    彈五顆，而無故持有之。嗣於九十六年六月二十一日二十一
    時許，在其所住宿之臺北縣樹林市○○路三四九號卡爾卡頌
    汽車旅館一０二號房內，經警在該房間飲水機流理台上黑色
    手提包內扣得具殺傷力之上開改造手槍一支（含彈匣一個）
    、具殺傷力之上開子彈共計十九顆，暨不具殺傷力之子彈及
    子彈半成品六顆、復進簧零件三個。
二、案經臺北市政府警察局內湖分局移送臺灣板橋地方法院檢察
    署檢察官偵查起訴。
    理  由
壹、程序部分：
一、按搜索，經受搜索人出於自願性同意者，得不使用搜索票。
    但執行人員應出示證件，並將其同意之意旨記載於筆錄，刑
    事訴訟法第一百三十一條之一定有明文。又按「除法律另有
    規定外，實施刑事訴訟程序之公務員因違背法定程序取得之
    證據，其有無證據能力之認定，應審酌人權保障及公共利益
    之均衡維護。」刑事訴訟法第一百五十八條之四定有明文。
    而刑事訴訟，係以確定國家具體之刑罰權為目的，為保全證
    據並確保刑罰之執行，於訴訟程序之進行，固有許實施強制
    處分之必要，惟強制處分之搜索、扣押，足以侵害個人之隱
    私權及財產權，若為達訴追之目的而漫無限制，許其不擇手
    段為之，於人權之保障，自有未周。故基於維持正當法律程
    序、司法純潔性及抑止違法偵查之原則，實施刑事訴訟程序
    之公務員不得任意違背法定程序實施搜索、扣押；至於違法
    搜索、扣押所取得之證據，若不分情節，一概以程序違法為
    由，否定其證據能力，從究明事實真相之角度而言，難謂適
    當，且若僅因程序上之瑕疵，致使許多與事實相符之證據，
    無例外地被排除而不用，例如案情重大，然違背法定程序之
    情節輕微，若遽捨棄該證據不用，被告可能逍遙法外，此與
    國民感情相悖，難為社會所接受，自有害於審判之公平正義
    。因此，對於違法搜索、扣押所取得之證據，除法律另有規
    定外，為兼顧程序正義及發現實體真實，應由法院於個案審
    理中，就個人基本人權之保障及公共利益之均衡維護，依比
    例原則及法益權衡原則，予以客觀之判斷，亦即宜就(一)違背
    法定程序之程度。(二)違背法定程序時之主觀意圖（即實施搜
    索、扣押之公務員是否明知違法並故意為之）。(三)違背法定
    程序時之狀況（即程序之違反是否有緊急或不得已之情形）
    。(四)侵害犯罪嫌疑人或被告權益之種類及輕重。(五)犯罪所生
    之危險或實害。(六)禁止使用證據對於預防將來違法取得證據
    之效果。(七)偵審人員如依法定程序，有無發現該證據之必然
    性。(八)證據取得之違法對被告訴訟上防禦不利益之程度等情
    狀予以審酌，以決定應否賦予證據能力。最高法院九十三年
    台上字第六六四號判例採同一見解。查本案承辦員警甲○○
    等人對被告所使用之一０二號房執行搜索前，業經被告同意
    員警執行搜索，始查扣得前揭改造手槍及具殺傷力之子彈等
    情，業據證人甲○○在本院審理時證稱：當日警方係接獲匿
    名檢舉說有人持有槍枝而前去該旅館進行查緝，但因為無法
    確定房號故未聲請搜索票，當時係由旅館經理陪同警方進入
    一０二號房，我們有請旅館人員拿鑰匙幫我們開門，但該間
    房間從一樓的車庫門就沒有鎖，所以我們就由旅館人員陪同
    直接進入，進入一０二號房後，我們有出示識別證，表明是
    警察身分，當時房間內有二個大人一個小孩，一個是被告，
    還有另一個男人（即林正治）及小男孩在浴室，伊忘記另二
    人的名字，我們一進去就發現客廳的桌上有毒品和吸食器，
    所以還沒表明來意就直接搜獲。伊忘記被告所簽立之自願受
    搜索同意書，是在何處所簽，但我們在一０二號房查獲槍彈
    時，被告自始至終都在場，一般我們是在進入現場於搜索前
    就給當事人簽自願受搜索同意書。伊記得是在旅館房間內的
    茶水檯上的飲水機起獲槍彈等語；經核被告在警詢時亦不否
    認經其同意簽立搜索同意書，並在上開旅館一０二號房起獲
    槍毒等情，有被告警詢筆錄在卷可稽，且被告及同案被告林
    正治在偵查中亦不否認確有經警在一０二房內扣得上開槍枝
    及子彈等情，亦有被告及同案被告林正治之偵查筆錄附卷可
    按。是被告嗣後改稱係在該旅館三一五號房始簽立上開受搜
    索同意書，委不足採；再者，被告既不爭執警方係持旅館人
    員提供之鑰匙進入上開房間，顯然已經旅館經營者之同意始
    執行本案搜索，況住居其內之被告本人既亦於警方執行搜索
    一０二號房時在場，則本案究有無旅館人員陪同，實非所問
    。此外，復有被告所簽立之勘察採證同意書、自願受搜索同
    意書及搜索扣押筆錄（被告並有在受搜索人同意執行搜索處
    簽名）在卷可稽，顯見本件搜索尚無任何違法或有瑕疵之處
    ，故上開因搜索所扣押之槍枝、子彈自得採為本案證據。況
    違法搜索並不直接導致證據排除之法律效果，尚需法院為證
    據是否排除之利益衡量。查本件員警雖未聲請搜索票而為本
    案搜索，然如前所述，本案在搜索前業經被告同意搜索，員
    警既無違法搜索之故意，並權衡本件搜索行為之適法性、搜
    索立法規範，及槍枝及毒品對社會治安危害之程度等情，應
    認本件搜索扣押所得之證據合法，可作為裁判之依據。
二、又按被告以外之人於偵查中向檢察官所為之陳述，除顯有不
    可信之情況者外，得為證據；刑事訴訟法第一百五十九條之
    一一第二項定有明文。經查：證人丙○○以其真實身分於偵
    查中向檢察官所為之陳述，業經具結，有結文在卷為憑，且
    檢察官偵查中向被告以外之人所取得之陳述，原則上均能遵
    守法律規定，不致違法取供，而本件亦無顯不可信之情況，
    是以證人丙○○於偵查中向檢察官所為之陳述，亦得作為證
    據。
貳、實體部分：
一、訊據被告戊○○在本院審理時矢口否認有何違反槍砲彈藥刀
    械管制條例之犯行，辯稱：伊是於九十六年六月二十一日下
    午五、六點去卡爾卡頌汽車旅館一０二號房找伊女朋友丁○○，伊到達後伊女朋友就說要出去一下，然後伊就在一０二
    號房等他，後來警察就來了，伊不知道房間裡為何會有扣案
    的槍和子彈，是伊被警察查獲後，被帶到三一五號房時，伊
    才知道一０二號房有槍、彈。伊女朋友丁○○住在那裡大概
    有一、兩天左右，他自己一個人住，我在一０二號房時並沒
    有看到槍、彈，我在一０二號房時，陸續有林正治、綽號叫
    阿龍、小許、丙○○、志軒進來，黑色手提包是丙○○還有
    志軒帶過來的，他們是要來找丁○○，伊告訴他間丁○○剛
    出去，他們追下去時，把黑色手提包留下來云云。然查：
  (一)前揭扣案槍枝及子彈經送內政部警政署刑事警察局鑑驗結果
    ，認送鑑改造手槍（槍枝管制編號0000000000號），係由仿
    BERETTA 廠八四型半自動手槍所製造之槍枝，換裝土造金屬
    槍管而成，擊發功能正常，可供擊發適用子彈使用，認具殺
    傷力；另送鑑子彈二十五顆，鑑定情形如下：(1)六顆，認均
    係改造子彈，由金屬彈殼加裝直徑七．九±０．五釐米金屬
    彈頭而成，採樣二顆試射，可擊發，認具殺傷力；(2)四顆，
    認均係土造子彈，具直徑八．九±０．五釐米金屬彈頭，採
    樣一顆試射，可擊發，認具殺傷力；(3)三顆，認均係土造子
    彈，具直徑八．九±０．五釐米金屬彈頭，採樣一顆試射，
    可擊發，認具殺傷力；(4)一顆，認係改造子彈，由金屬彈殼
    加裝直徑八．八釐米金屬彈頭而成，經試射，無法擊發，認
    不具殺傷力；(5)一顆，認係土造子彈，具直徑八．七釐米金
    屬彈頭，經試射，可擊發，認具殺傷力；(6)一顆，認係土造
    子彈，具直徑八．九釐米金屬彈頭，經試射，可擊發，認具
    殺傷力；(7)三顆，認均係口徑九釐米制式子彈，採樣一顆試
    射，可擊發，認具殺傷力；(8)二顆，認均係口徑０．三八吋
    制式子彈，採樣一顆試射，可擊發，認具殺傷力；(9)二顆，
    認分係口徑九釐米與０．三八吋制式彈殼加裝九釐米制式彈
    頭而成，經檢視，內不具底火、火藥，非為結構完整之子彈
    ，認均不具殺傷力；(10)二顆，認均係金屬彈殼。此有該局九
    十六年七月三十日刑鑑字第０九六００九五八０八號槍彈鑑
    定書在卷可稽。又上開槍彈鑑定書中(1)、(2)、(3)、(7)、(8)所
    示未加試射之子彈共計十二顆，再經本院函請刑事警察局以
    試射法鑑定該等子彈是否具有殺傷力，經該局試射鑑驗結果
    ，認上開子彈經試射，可擊發，均具殺傷力，亦有該局九十
    七年六月十日刑鑑字第０九七００七一七六四號函在卷可稽
    。顯見扣案之上開改造手槍一支及其中十九顆子彈均確具有
    殺傷力甚明。
  (二)至被告在本院審理時雖以前開情詞置辯，惟被告在警詢時係
    供稱：伊係於九十六年六月二十一日十二時許，承租該旅館
    一０二號房，是伊跟伊女友丁○○約會用的，租金是伊付的
    ，約二十時三十分許，「黃志青」（即丙○○）與「志先」
    （即乙○○）到伊房間，查扣裝有槍彈之手提包是「志先」
    留下來的，他主動來找伊問伊是否需要購買安非他命，他說
    他要回去看他有多少東西，因為他住附近，所以先將黑色手
    提包放置在伊房間云云；嗣在偵查中則改稱：扣案黑色手提
    包是「黃永青」和「志軒」到伊房間時帶回來的，是「志軒
    」遺留在現場的，因伊女朋友丁○○去找「黃永青」借電腦
    ，他就出去了，幾分鐘後，「黃永青」就來了，伊說丁○○
    去找他，他就說那我去找他，等一下再過來，他們就把包包
    放下就下樓了云云。參互以觀，被告先後供述歧異，已難遽
    予採信。又查，證人丙○○在警詢及偵查中時冒「黃永青」
    之名義應訊時，固先則證稱：在一０二號房之扣案槍枝及子
    彈，是「志宣」遺留下來的，而伊會去三一五號房是「林治
    宣」伊去的云云；嗣又證稱：三一五號房扣案之槍枝，是乙○○留下來的，伊過去時扣案之槍彈就在那裡了，伊是過去
    找乙○○聊天的，警察去抓我們時，有親眼看到乙○○跑掉
    云云；然證人丙○○經檢察官查得其真實身分後，於九十六
    年九月六日在偵查中則證稱：當天警方在一０二號房扣得之
    手槍是被告的，至於在三一五號房扣得之槍枝則是褚文勇的
    ，伊先前會說是乙○○的，是褚文勇在為警查獲後叫伊這麼
    說的，當天乙○○確實有過來且先行離去，但扣案槍彈不是
    乙○○的等語；其後於九十六年十月二十二日在偵查中復證
    稱：一０二號房內之槍彈是被告的，在被警方抓到前一星期
    ，伊親眼看過他拿著槍，當時他跟人家要債，有拿槍出來嚇
    人。而被警方抓到時，因伊跟被告在一起，他叫伊是伊朋友
    「志軒」留在那邊的，「志軒」當天並未去一０二號房，只
    有到三一五號房找伊，「志軒」根本沒有拿過黑色手提包，
    伊去一０二號房是要找丁○○聊天，因為他要跟伊借電腦等
    語。而觀諸證人乙○○在偵查中證稱：伊當日有去該汽車旅
    館三一五號房找丙○○談事情，在房間內有見有丙○○、褚
    文勇等人在場，伊和丙○○談事情時，有看到褚文勇拿槍給
    在場之人看，伊談完事情就走了，不清楚被告等人是如何為
    警查獲等語；又另案被告褚文勇在偵查中供稱：在三一五號
    房扣案之槍枝和子彈四、五顆都是伊的，是「黃永青」（即
    丙○○）打電話叫伊過去的等語，經核與證人丙○○在偵查
    中以真實身分應訊時之證述互核相符，顯見證人丙○○在警
    詢時及偵查中冒「黃永青」之名義應訊時，其證述顯不實在
    ，自應以其嗣後在偵查中之證述較可採信。至證人丙○○嗣
    後本院審理時雖翻異前詞，改證稱：當日乙○○是到三一五
    號房問伊開庭的事，因丁○○之前打電話給伊說要借電腦，
    伊就跟乙○○過去一０二號房找他，但乙○○並不認識丁○○，當時只有被告一人在房間，他說丁○○下樓去了，伊和
    乙○○就追下去，乙○○原本有帶一個黑色包包，裡面是一
    些開庭文件，後來警方在一０二號房查扣之黑色包包是乙○○遺留在一０二號房的，伊並不知道一０二房之槍彈是何人
    所有，但既然是在被告的房間查到的，所以伊當時就認為是
    被告的云云；另證人乙○○在本院審理時亦翻異前詞，改證
    稱：伊當日係去三一五號房找丙○○談開庭的事，後來伊有
    陪同丙○○去別的房間去找他姐姐，但因沒有碰到他姐姐，
    只有在該房間待一、兩分鐘，後來在下樓梯時因接到伊家人
    之電話，伊就直接走了，後來警方在一０二號房查扣之包包
    是伊忘記帶走的，裡面只有裝一些開庭文件云云。然按諸常
    情，證人乙○○與被告、丁○○均不認識，且其與丙○○既
    已談話完畢，又無相關事項需與被告或丁○○洽談，何以需
    陪同證人丙○○至該旅館一０二號房找丁○○，而在未見到
    丁○○之情形下，即逕自由一０二號房離開該旅館，顯與常
    情相悖；參以證人丙○○、乙○○既自稱一進入一０二號房
    未見到丁○○在房間內即詢問被告，只有待一、二分鐘等情
    ，則證人乙○○焉有可能將隨身所攜帶之手提包遺留在該房
    間內，況警方嗣後係在上開手提包內查扣前開改造手槍及子
    彈等物，如該只手提包確屬證人乙○○所有，以該等扣案物
    之重要性及敏感性，證人乙○○實無可能隨意將該只手提包
    遺忘在任何地點，足見證人丙○○、乙○○嗣後在本院審理
    時翻異前詞，顯係事後串謀所為迴護及附和被告之詞，委不
    足採。參以上開一０二號房既係由被告所管領使用中，是堪
    認在上開一０二號房所查扣之前揭改造手槍一支及具殺傷力
    之十九顆子彈均屬被告所持有。
  (三)從而，被告前開辯解，顯係事後避就卸責之詞，委不足採，
    本件事證明確，被告犯行堪予認定，應予依法論科。
二、核被告所為，係犯槍砲彈藥刀械管制條例第八條第四項未經
    許可持有可發射子彈具殺傷力之改造手槍罪及同條例第十二
    條第四項未經許可持有具殺傷力之子彈罪。復按未經許可持
    有手槍，其持有之繼續，為行為之繼續，亦即一經持有手槍
    ，罪已成立，但其完結須繼續至持有行為終了時為止，此有
    最高法院八十八年第八次刑事庭會議決議可參。查被告最初
    持有本件扣案之改造手槍及子彈之時間不詳，然其持有行為
    均繼續至九十六年六月二十一日始被查獲，自應均逕適用現
    行法之規定論處。又被告所犯上開二罪，係以一持有行為而
    同時觸犯之，為想像競合犯，應依刑法第五十五條規定，從
    一重之未經許可持有可發射子彈具有殺傷力之改造手槍罪處
    斷。又查，被告前曾犯有如事實欄第一項所載之犯罪科刑及
    執行情形，有臺灣高等法院被告前案紀錄表一份在卷可稽，
    其於受有期徒刑執行完畢後，五年以內故意再犯本件有期徒
    刑以上之罪，為累犯，應依刑法第四十七條第一項之規定加
    重其刑。爰審酌被告於此社會治安日益惡化之際，猶持有上
    開具殺傷力之改造槍枝及子彈，危害社會治安甚鉅，並斟酌
    其犯罪之動機、目的、手段、智識程度、犯後否認犯行等一
    切情狀，量處如主文所示之刑，並就罰金部分諭知易服勞役
    之折算標準。
三、至扣案之可發射子彈具有殺傷力之仿貝瑞塔廠八四型半自動
    手槍製造之改造手槍一支（槍枝管制編號0000000000號），
    為違禁物，不問屬於犯人與否，應依刑法第三十八條第一項
    第一款規定宣告沒收之。至扣案之具殺傷力之改造子彈六顆
    、土造子彈八顆、制式子彈五顆，均已於鑑驗時經實際試射
    擊發，該十九顆子彈所遺留之彈頭、彈殼已失子彈效用，非
    違禁物，自無庸予以宣告沒收，併此敘明。
據上論斷，應依刑事訴訟法第二百九十九條第一項前段，槍砲彈
藥刀械管制條例第八條第四項、第十二條第四項，刑法第十一條
前段、第五十五條、第四十七條第一項、第四十二條第三項、第
三十八條第一項第一款，判決如主文。
本案經檢察官顏妃琇到庭執行職務。
中    華    民    國    97    年    9     月    19    日
                  刑事第七庭  審判長法  官  潘翠雪
                                    法  官  楊明佳
                                    法  官  王士珮
以上正本證明與原本無異
如不服本判決應於送達後10日內向本院提出上訴狀
                                    書記官  郭晉良
中    華    民    國    97    年    9     月    19    日
附錄本案論罪科刑法條全文：
槍砲彈藥刀械管制條例第八條
未經許可，製造、販賣或運輸鋼筆槍、瓦斯槍、麻醉槍、獵槍、
空氣槍或第四條第一項第一款所定其他可發射金屬或子彈具有殺
傷力之各式槍砲者，處無期徒刑或五年以上有期徒刑，併科新臺
幣一千萬元以下罰金。
未經許可，轉讓、出租或出借前項所列槍枝者，處五年以上有期
徒刑，併科新臺幣一千萬元以下罰金。
意圖供自己或他人犯罪之用，而犯前二項之罪者，處無期徒刑或
七年以上有期徒刑，併科新臺幣一千萬元以下罰金。
未經許可，持有、寄藏或意圖販賣而陳列第一項所列槍枝者，處
三年以上十年以下有期徒刑，併科新臺幣七百萬元以下罰金。
第一項至第三項之未遂犯罰之。


司法院資訊處製作；財團法人民間司法改革基金會備份。
